臺灣高等法院高雄分院刑事判決　　　　　　　　　　九十一年度交上訴字第七四號
　　上　訴　人
　　即　被　告　丙○○
右上訴人因公共危險等案件，不服臺灣高雄地方法院九十一年度交訴字第一○五號中
華民國九十一年六月二十四日第一審判決（起訴案號：臺灣高雄地方法院檢察署九十
一年度偵字第四八三四號），提起上訴，本院判決如左：
      主  文
上訴駁回。
      事  實
一、丙○○考領有重型機車駕駛執照，並曾於民國八十六年間因恐嚇取財、未經許可
    無故持有彈藥等案件，經原審法院分別判處有期徒刑十月、四月，應執行有期徒
    刑一年確定，於八十八年二月二十三日縮刑假釋期滿執行完畢。猶不知警惕，明
    知服用酒類足以造成不能安全駕駛動力交通工具之危險，復於九十一年二月十九
    日下午五時許，在高雄市○○路其所任職之公司，飲用保力達摻米酒等酒類後，
    明知其平衡感、言詞能力、定向力及感覺能力均有所障礙，已達不能安全駕駛動
    力交通工具之程度，仍於同日晚上十時許，騎乘車牌號碼ＯＥＩ─六七八號重型
    機車，沿高雄縣鳳山市○○路由東往西方向行駛，而於同日晚上十時四十五分許
    ，行至該路與五甲三路交岔路口前，因酒後精神狀態不佳，復疏未注意車前狀況
    ，而依當時情形又無不能注意之情事，竟自後追撞騎乘車牌號碼ＸＨＧ─０五八
    號重型機車正在停等紅燈之乙○○，致乙○○人車倒地，並因此受有臀部、左臂
    挫傷等傷害（過失傷害部分未據乙○○提出告訴）。詎丙○○騎乘前開機車肇事
    致乙○○受傷後，雖將乙○○扶起，並與其友人林瑞祥夫婦向乙○○談賠償事宜
    ，惟尚無結果，恰有巡邏員警洪大仁行經該處，見乙○○等人在爭執，即進行瞭
    解，並發現丙○○疑有酒後駕車情事，乃撥打電話通知交通隊人員前來，欲對丙○○進行酒精濃度測試，丙○○見狀，恐其酒後駕車行為遭警查知，另基於肇事
    逃逸之犯意，竟未向乙○○、洪大仁為任何表示，或告知其個人身分資料，亦未
    對乙○○採取任何必要救護之安全措施，即騎乘前開機車逃逸，惟因慌張並闖越
    紅燈，旋即在前開路口撞及沿五甲三路由南往北方向行駛、騎乘車牌號碼ＶＶＶ
    ─二二七號輕型機車之甲○○（甲○○未受有傷害），為洪大仁追及查獲，並對
    丙○○進行酒精測試，其呼氣酒精含量測定值高達每公升０．八九毫克。
二、案經高雄縣警察局鳳山分局報請臺灣高雄地方法院檢察署檢察官偵查起訴。
      理  由
一、訊據被告丙○○對於右揭時地酒醉駕車，並疏於注意而肇事，自後方追撞致被害
    人乙○○受有上揭傷害，經警查獲後檢測其呼氣酒精濃度高達每公升○．八九亳
    克，及肇事後有離開車禍現場之事實供承不諱，惟矢口否認有上開駕車肇事致人
    受傷而逃逸之犯行，辯稱：我當時也有受傷，是我朋友林瑞祥叫我先去就醫，我
    有告訴被害人我要去看醫生，並且問她有否受傷，以當時外觀上她無明顯外傷痕
    跡，我才叫她跟我朋友談賠償的事，並不是要逃逸云云。
二、經查：
（一）右揭事實業據被害人乙○○、甲○○指訴甚詳，並有高雄縣警察局道路交通事
      故調查報告表、酒精濃度測定值表、觀察紀錄表報告書、高雄縣警察局舉發道
      路交通管理事件通知單、現場照片、乙○○驗傷診斷證明書各一份附卷可稽。
（二）按刑法第一百八十五條之三規定所謂「不能安全駕駛」，係抽象危險犯，並不
      以發生具體危險為必要，對於人體於酒後吐氣已達每公升０．五五毫克（０．
      五五ＭＧ／Ｌ）以上，肇事率為一般正常人之十倍，已達不能安全駕車之標準
      ，此業經法務部八十八年五月十八日法八八檢字第００一六六九號函告周知。
      又按行為人飲酒後如其呼氣酒精濃度達於每公升０．五毫克時，即有反應較慢
      、感覺減低、影響駕駛之輕到中度之中毒症狀（參見行政院國軍退除役官兵輔
      導委員會台北榮民總醫院八十八年八月五日（八八）北總內字第二六八六八號
      函）；復依醫學實驗證明所得經驗法則，對於吐氣酒精濃度達每公升０．二五
      毫克以上時，將使駕駛人產生複雜之技巧障礙、駕駛能力變壞之行為表現，肇
      事比率比一般未飲酒時高出二倍，而吐氣酒精濃度達每公升零點五毫克以上時
      ，將使駕駛人產生平衡感與判斷力障礙升高，肇事比率比一般未飲酒時高出十
      倍，（參見蔡志中著，對飲酒不能安全駕駛之執法研究，司法院第四十六期業
      務研究會講義），本案被告於肇事後一小時餘為警查獲為酒精濃度測試，其吐
      氣所含酒精成份仍高達每公升○．八九毫克，高於法務部前揭公告標準值甚多
      ，其發生肇事之危險性，亦高於一般人，且係騎車從後追撞行駛該路正停等交
      通號誌紅燈之被害人乙○○而肇事，依前揭說明，被告顯已因飲酒而不能安全
      駕駛動力交通工具而肇事無疑。
（三）被告固不否認有離開車禍現場之事實，核與被害人乙○○指訴之情節相符，復
      有證人即車禍現場處理警員洪大仁於偵查及原審調查時到庭證述明確，堪信為
      真實。被告雖否認有上開騎車肇事致人受傷而逃逸之犯行，並以前揭情詞置辯
      。惟按刑法第一百八十五條之四之駕駛動力交通工具，肇事致人死傷逃逸罪，
      係以處罰肇事後逃逸之駕駛人為目的，俾促使駕駛人於肇事後能對被害人即時
      救護，以減少死傷，是該罪之成立，祇以行為人有駕駛動力交通工具肇事，致
      人死傷而逃逸之事實為已足，至於行為人之肇事原因如何，則非所問（最高法
      院八十九年台上字第二一五七號判決參照），是肇事後現場縱存有其他可供救
      助被害之人，仍不能因此解免肇事者之救助義務。被害人乙○○因本件車禍受
      有臀部、左臂挫傷等傷害，有其提出之惠德醫院診斷證明書附於偵查卷可稽，
      且被告亦不否認被害人乙○○於本件車禍當時確有跌倒，其並曾詢問被害人乙○○是否有受傷，則以行進中機車經擦撞人車倒地後，被害人乙○○受傷之機
      率自屬相當高，被告當無法諉為不知被害人乙○○已因本件事故受有傷害。
（四）又本件事故發生後，被告與其友人林瑞祥夫婦向被害人乙○○談賠償事宜，惟
      尚無結果，恰有巡邏員警洪大仁行經該處，見乙○○等人在爭執，即進行瞭解
      ，並發現被告疑有喝酒情事，乃撥打電話通知交通隊人員前來，欲對被告進行
      酒精濃度測試，被告見狀，未向被害人乙○○、員警洪大仁為任何表示，或告
      知其個人身分資料，亦未對乙○○採取任何必要救護之安全措施，即騎乘前開
      機車離去等情，已經被害人乙○○於原審調查時，及證人即在現場處理本案之
      高雄縣警察局鳳山分局五甲派出所員警洪大仁於偵查中及原審調查時指證綦詳
      （分見偵查卷第十五、十六頁及原審卷第二十三至二十五頁），且被告亦不否
      認其逕行離去之理由，係因害怕進行酒精濃度測試（見原審卷第二十二頁）；
      又證人林瑞祥雖於原審審理中到庭證稱：「當時是我叫丙○○先去就醫」等語
      ，惟為同在現場之被害人乙○○及證人洪大仁所否認，而被告於案發當時，既
      能將被害人乙○○扶起，並與之洽談和解事宜，且於警察到場時與之交談，則
      其縱有受傷，亦無緊急就醫之急迫情事，證人林瑞祥前開證述，尚難採為被告
      有利之認定。參酌被告逕行騎乘機車離去後，旋即在三誠路、五甲三路口，因
      闖越紅燈撞及甲○○，業經證人甲○○於警訊供述明確，亦為被告所不否認。
      足認被告係恐其酒後駕車行為為警查知，始有慌張逃逸之舉。被告既負有救助
      被害人乙○○之義務，竟因恐其酒後駕車行為遭警查知，在未向乙○○、洪大
      仁為任何表示，或告知其個人身分資料，亦未對乙○○採取任何必要救護之安
      全措施，即逕自騎乘機車離去現場，自仍屬違反此項法規所課予之義務而成立
      該罪。至於行為人肇事後逃逸之原因，原不止一端，可能因通緝身分怕遭警查
      獲、或騎乘贓車恐被查知等情形，此均為行為人肇事逃逸之動意而已，核與該
      罪之成立無影響，是被告肇事後因恐其酒後駕車行為遭警查知而逃逸，應不影
      響該罪責之成立。是綜上所述，被告前開辯解無非事後卸責之詞，不足採信，
      其肇事逃逸犯行，洵堪認定。
三、核被告丙○○於服用酒類，達於不能安全駕駛動力交通工具而仍駕駛上開車輛之
    行為，係犯刑法第一百八十五條之三之服用酒類不能安全駕駛動力交通工具而駕
    駛罪；另被告駕駛動力交通工具肇事，致人受傷而逃逸之行為，係犯刑法第一百
    八十五條之四之駕駛動力交通工具肇事，致人受傷而逃逸罪。被告所犯上開二罪
    ，犯意各別，構成要件互異，應予分論併罰。又被告前於八十六年間因恐嚇取財
    、未經許可無故持有彈藥等案件，經原審法院分別判處有期徒刑十月、四月，應
    執行有期徒刑一年確定，於八十八年二月二十三日縮刑假釋期滿執行完畢之事實
    ，有台灣高等法院被告全國前案紀錄表、台灣高雄地方法院檢察署刑案資料查註
    紀錄表在卷足憑，其於執行完畢後五年以內再犯有期徒刑以上之本罪，為累犯，
    應依刑法第四十七條加重其刑。
四、原審以被告罪證明確，適用刑法第一百八十五條之三、第一百八十五條之四、第
    四十七條、第五十一條第五款，審酌被告明知酒後不能安全駕車而駕駛，將致生
    危害其他用路人交通安全之虞，仍無視於其他用路人之公共安全，於飲酒後酒精
    濃度高達每公升０‧八九毫克情況下，仍貿然騎乘機車，且又疏未注意交通規則
    而肇事，肇事後復不思積極護送被害人就醫診治，即貿然離開現場，惡性非輕，
    惟念其犯後坦認部分犯行，及被害人因本件車禍所受之傷害不大等一切情狀，就
    服用酒類，達於不能安全駕駛動力交通工具而仍駕駛罪部分量處有期徒刑三月，
    駕駛動力交通工具肇事，致人受傷而逃逸罪部分，量處有期徒刑七月，並定執行
    刑為八月，經核認事用法，均無不當，量刑亦稱允當，被告上訴意旨，否認有肇
    事後逃逸之行為，指摘原判決不當，並已與被害人達成和解，請求從輕判刑，惟
    被告確於肇事後逃逸，已如前所述，且被告為累犯，應依法加重其刑，而服用酒
    類不能安全駕駛動力交通工具而駕駛罪，法定刑為一年以下有期徒刑、拘役或三
    萬元以下罰金；另駕駛動力交通工具肇事，致人受傷而逃逸罪，法定刑為六月以
    上五年以下有期徒刑，原審因審酌被告於飲酒後酒精濃度高達每公升０‧八九毫
    克情況下，仍貿然騎乘機車而肇事，就服用酒類，達於不能安全駕駛動力交通工
    具而仍駕駛罪部分量，處有期徒刑三月，駕駛動力交通工具肇事，致人受傷而逃
    逸罪部分，量處有期徒刑七月，並定執行刑為八月，均屬依法加重後最輕之處刑
    ，被告雖與被害人達成和解，亦不能再減輕量刑，且為累犯，亦無宣告緩刑之條
    件，是被告之上訴為無理由，應予駁回。
據上論結，應依刑事訴訟法第三百六十八條，判決如主文。本案經檢察官朱文彬到庭
執行職務。
中    華    民    國      九十一      年      九      月     十一   日
                              臺灣高等法院高雄分院刑事第八庭
                                  審判長法官  郭雅美
                                        法官  張盛喜
                                        法官  裕斗
右正本證明與原本無異。
肇事逃逸部分如不服本判決應於收受本判決後十日內向本院提出上訴書狀，其未述
上訴理由者，並得於提起上訴後十日內向本院補提理由書狀（均須按他造當事人之人
數附繕本)「切勿逕送上級法院」。
其餘不得上訴。
                                      書記官  吳福連
中    華    民    國      九十一      年      九      月     十一   日
                                        書記官
中      華      民      國    九十一    年      九      月     十一     日
附錄：本判決論罪科刑法條：
中華民國刑法第一百八十五條之三
服用毒品、麻醉藥品、酒類或其他相類之物，不能安全駕駛動力交通工具
而駕駛者，處一年以下有期徒刑、拘役或三萬元以下罰金。
中華民國刑法第一百八十五條之四
駕駛動力交通工具肇事，致人死傷而逃逸者，處六月以上五年以下有期徒刑。
